臺灣高等法院高雄分院刑事判決　　　110年度交上易字第109號
上　訴　人
即　被　告　林奇倣


上列上訴人因過失傷害案件，不服臺灣高雄地方法院109 年度交
易字第76號，中華民國110 年6 月10日第一審判決（起訴案號：
臺灣高雄地方檢察署109 年度偵字第17934 號），提起上訴，本
院判決如下：
    主  文
上訴駁回。
    事實及理由
一、證據能力部分：
    按被告以外之人於審判外之言詞或書面陳述，屬傳聞證據，
    原則上不得作為證據；惟按被告以外之人於審判外之陳述，
    雖不符刑事訴訟法第159 條之1 至第159 條之4 之規定，而
    經當事人於審判程序同意作為證據，法院審酌該言詞陳述或
    書面陳述作成時之情況，認為適當者，亦得為證據，刑事訴
    訟法第159 條第1 項、第159 條之5 第1 項分別定有明文。
    查本判決所引用屬於傳聞證據之部分，均已依法踐行調查證
    據程序，且檢察官、上訴人即被告乙○○（下稱被告）均明
    示同意有證據能力（見本院卷第45-46 頁），基於尊重當事
    人對於傳聞證據之處分權，及證據資料愈豐富愈有助於真實
    發現之理念，本院審酌該等證據作成時情況，並無違法取證
    之瑕疵，且無顯不可信之情形，以之作為證據應屬適當，自
    均有證據能力。
二、經本院審理結果，認第一審以被告犯過失傷害罪，處拘役30
    日，如易科罰金，以新臺幣（下同）1000元折算1 日。經核
    並無不當，應予以維持，並引用第一審判決書記載之事實、
    證據及理由（如附件）。
三、被告對原判決提起上訴，上訴意旨略以：
（一）現場處理員警車輛標示顛倒，被告車損應為右後側，有維
      修單據為證，告訴人甲○○（下稱告訴人）車損應為車頭
      ，明顯標示錯誤，以致鑑定委員會未能客觀判定肇事責任
      。
（二）被告變換車道有打方向燈，現場筆錄有記載。
（三）告訴人指控不實，告訴人在法庭審理時陳述被告車輛停在
      路中央，卻在筆錄上陳述是被告突然左轉，使其閃避不及
      撞上。
（四）雙方發生擦撞地點為明華國中前的分隔島，被告當時已將
      機車停等在該處，遭告訴人撞上，原審認定車禍地點為明
      華國中前內側車道，尚有誤會云云。
四、本院駁回被告上訴之理由：
（一）上訴意旨㈠部分:
      本案道路交通事故調查表（他字卷第43頁），將被告與告
      訴人機車車損部位記載相反，固有錯誤，但本案尚有事故
      現場及車損照片共15張（見他卷第51-55 頁）可認定事實
      ，且原判決及高雄市政府交通局車輛行車事故鑑定委員會
      109 年7 月21日00000000號鑑定意見書（見他卷第81-82
      頁），均未採用車損部位錯誤記載之部分作為認定事實之
      依據，有原判決及高雄市政府交通局車輛行車事故鑑定委
      員會109 年7 月21日00000000號鑑定意見書可證，是本案
      道路交通事故調查表中關於雙方車輛車損部位之誤記，並
      不影響判定肇事責任之歸屬，可以認定。
（二）上訴意旨㈡部分:
      被告固於警方製作交通事故談話紀錄表時陳述：「我打方
      向燈後左轉」（見他卷第45頁），然其亦自承：「我從慢
      車道騎去左轉」、「我的過失比較多啦」、「（問：你迴
      車沒有注意來往車輛，是不是? ）有注意，沒在看」（見
      原審交易卷第51、55頁）等語，是其顯然打方向燈後隨即
      左轉，而疏未注意位在後方之告訴人機車，其顯未依道路
      交通安全規則第102 條第1 項第5 款規定，於左轉彎時，
      在距交岔路口30公尺前顯示方向燈或手勢，換入內側車道
      或左轉車道，堪以認定。
（三）上訴意旨㈢部分:
      告訴人之陳述核與告訴人傷勢照片、高雄市政府警察局道
      路交通事故談話紀錄表、道路交通事故現場圖、道路交通
      事故調查報告表（關於撞擊部位誤載部分不引用）、道路
      交通事故現場照片（見他卷第35-48 、51-55 頁，偵卷第
      17頁）及被告警詢自承其未注意後方來車貿然左轉之事實
      相符，堪信屬實，被告空言爭執，顯非可採。
（四）上訴意旨㈣部分:
      被告於甫發生車禍時，警方製作之道路交通事故談話紀錄
      表及警詢時均僅稱當時在左轉，道路交通事故談話紀錄表
      中亦記載被告自陳車禍發生之際行車時速為10至20公里等
      語（見他卷第46頁），均未提及其車輛在停等相關詞語，
      至偵訊時始改口稱: 發生碰撞時，其車輛係在靠近分隔島
      位置且為停等狀態云云，然參照現場刮地痕係位於內側車
      道中間偏外之位置，並未鄰近於分隔島，有現場照片附卷
      可證（見他卷第51頁），可見被告事後所辯不僅與其先前
      之供述內容互有齬齟，亦與現場刮地痕位置無從勾稽，自
      難採信。本案車禍地點為明華國中前內側車道一節，洵堪
      認定。
（五）綜上所述，被告猶執前詞指摘原審事實認定錯誤，應對其
      諭知無罪云云，顯係對於原審認事用法，任意指摘，難認
      為有理由，應予以駁回。
據上論結，應依刑事訴訟法第368 條、第373 條，判決如主文。
本案經檢察官吳韶芹提起公訴，檢察官何景東到庭執行職務。
中    華    民    國   110    年    11    月    11    日
                  刑事第七庭    審判長法  官  李璧君
                                      法  官  葉文博
                                      法  官  石家禎
以上正本證明與原本無異。
不得上訴。
中    華    民    國   110    年    11    月    11    日
                                      書記官  楊馥華
【附件】
臺灣高雄地方法院刑事判決             109年度交易字第76號
公  訴  人  臺灣高雄地方檢察署檢察官      
被      告  乙○○
上列被告因過失傷害案件，經檢察官提起公訴（109年度偵字第1
7934號），本院判決如下：
    主  文
乙○○犯過失傷害罪，處拘役參拾日，如易科罰金，以新臺幣壹
仟元折算壹日。
    事  實
一、乙○○於民國108 年12月8 日10時40分許，騎乘車牌號碼00
    0-000 號普通重型機車沿高雄市鼓山區明誠三路外側車道由
    東向西行駛，行經高雄市○○區○○○路000 號「明華國中
    」前欲左轉時，本應注意汽車左轉彎時，應距交岔路口30公
    尺前顯示方向燈或手勢，換入內側車道或左轉車道，而依當
    時天候晴，日間自然光線，柏油路面乾燥、無缺陷、無障礙
    物，視距良好，客觀上並無不能注意之情事，竟疏未注意換
    入內側車道，即自明誠三路外側車道貿然左轉，適有甲○○
    騎乘車牌號碼000-0000號普通重型機車沿明誠三路內側車道
    同向自後行駛而來，行經閃光黃燈路口，未減速接近，見狀
    閃避不及，兩車遂發生擦撞，致甲○○因而受有左手手指、
    左手手肘、腰部破皮等傷害。
二、案經甲○○訴由臺灣高雄地方檢察署檢察官偵查起訴。
    理  由
一、證據能力部分：
    被告以外之人於審判外之陳述，雖不符刑事訴訟法第159 條
    之1至之4之規定，然經當事人於審判程序同意作為證據，法
    院審酌該言詞陳述或書面陳述作成時之情況，認為適當者，
    亦得為證據。刑事訴訟法第159 條之5 第1 項定有明文。本
    案所引用之被告以外之人於審判外之言詞或書面陳述，業經
    本院審理時予以提示並告以要旨，且各經檢察官及被告乙○
    ○表示意見，當事人已知上述證據乃屬傳聞證據，且明示同
    意作為本案之證據使用（見本院109 年度交易字第76號卷【
    下稱本院卷】第30頁），復本院審酌上開證據作成時之情況
    ，並無違法取證或其他瑕疵，認為以之作為證據為適當，而
    具有證據能力。
二、訊據被告固不否認其於前揭時、地騎乘機車與告訴人甲○○
    發生交通事故，告訴人並受有上開傷害等情，惟矢口否認有
    何過失傷害犯行，辯稱：我沒有過失，當時我已經在停等左
    轉，是告訴人自己撞上我云云。經查：
  ㈠被告於108 年12月8 日10時40分許，騎乘車牌號碼000-000
    號普通重型機車沿高雄市鼓山區明誠三路外側車道由東向西
    行駛，行經高雄市○○區○○○路000 號「明華國中」前欲
    左轉時，適有告訴人騎乘車牌號碼000-0000號普通重型機車
    沿明誠三路內側車道同向自後行駛而來，見狀閃避不及，兩
    車遂發生擦撞，致告訴人因而受有左手手指、左手手肘、腰
    部破皮等傷害等情，業據被告於警詢、偵查及本院審理時坦
    認不諱（見警卷第20-21 頁、偵卷第70頁，本院卷第27-28
    頁），核與證人即告訴人於警詢、偵查時證述相符（見警卷
    第23-24 頁，他卷第7 頁、偵卷第70-71 頁），並有告訴人
    傷勢照片、高雄市政府警察局道路交通事故談話紀錄表、道
    路交通事故現場圖、道路交通事故調查報告表、道路交通事
    故現場照片在卷可稽（見他卷第35-48 、51-55 頁，偵卷第
    17頁），此部分之事實，自堪先予認定。
  ㈡參以證人即告訴人於警詢、偵查時均證稱：被告騎在我右側
    車道，突然跨越車道向左轉，我發現他要左轉時，有煞車但
    閃避不及等語（見警卷第24頁、他卷第7 頁、偵卷第70頁）
    ，核與被告於警詢時自承：車禍我有過失，我的過失比較多
    ，不知道有沒有注意來往車輛等語相符（見警卷第22頁、本
    院卷第55頁），亦與道路交通事故談話紀錄表中記載被告陳
    述：當時我要左轉，打方向燈後左轉，對方從我後方來；告
    訴人陳述：當時對方突然左轉等語，可以勾稽（見他卷第45
    、47頁），復參以現場刮地痕起點係位於內側車道中間偏外
    之位置等情（見他卷第51頁），足認係被告未換入內側車道
    ，即自外側車道貿然左轉，而告訴人見狀閃避不及，始發生
    本件交通事故甚明。
  ㈢至被告辯以：警察問我時，我陳述不周，且警察跟我說訴訟
    要勝訴很難，要我配合，所以我才承認我的過錯比較多，但
    事實上發生碰撞時我已經在停等云云，惟經證人即員警張國
    豪於審理時證述：我是收到地檢署發交調查的案件，我打電
    話跟被告約時間做筆錄，單純告知他是被告，通知他來做筆
    錄，我沒有跟被告說誰對誰錯這類的事情，警詢時他就是照
    他自己的意思陳述，我也沒跟他說過若是訴訟要勝訴很困難
    等語（見本院卷第74-76 頁），且經本院勘驗109 年3 月30
    日被告警詢錄音，勘驗結果未見員警告知被告訴訟勝訴困難
    ，或有何要求被告陳述不符其意願之內容等情，有本院110
    年3 月29日勘驗筆錄附卷可查（見本院卷第47-56 頁），是
    被告所辯其陳述有受員警影響云云，並不足採。又被告於甫
    發生車禍時警方製作之道路交通事故談話紀錄表及警詢時均
    僅稱當時在左轉，道路交通事故談話紀錄表中亦記載被告自
    陳車禍發生之際行車時速為10至20公里等語（見他卷第46頁
    ），均未提及車輛在停等相關詞語，至偵訊時始改口稱發生
    碰撞時其車輛係在靠近分隔島位置且為停等狀態等語，且參
    以現場刮地痕係位於內側車道中間偏外之位置，並未鄰近於
    分隔島，亦有現場照片附卷可參（見他卷第51頁），可見被
    告事後所辯不僅與其先前之供述內容互有齬齟，亦與現場刮
    地痕位置無從勾稽，自難採信。再者，被告雖辯以：告訴人
    車損相較於被告車損更為嚴重，且僅有告訴人車輛有刮地痕
    ，被告車輛並無刮地痕，僅有告訴人受傷，被告並未受傷，
    可證被告當時係停等狀態云云，惟被告未換入內側車道，即
    自外側車道貿然左轉，而告訴人見狀閃避不及，始發生碰撞
    等情，已經本院認定如前，又刮地痕之長短，主要繫於兩車
    碰撞前後，雙方駕駛人之反應時間、操控車輛之方式及物理
    慣性，且車輛碰撞之力道、角度，及駕駛人反應等因素均可
    能影響車輛之倒地方向，未可一概而論，自難以車損、刮地
    痕及所受傷勢，逕認被告當時即為停等狀態，況參以道路交
    通事故談話紀錄表中記載當時被告行車時速為10至20公里，
    告訴人則為50公里等情，在告訴人車速較快之情形下，被告
    於左轉時與告訴人發生碰撞後，縱僅見告訴人機車之刮地痕
    ，僅告訴人受有傷害，告訴人機車受有損害較為嚴重等情，
    亦與常情無重大違背，被告此部分所辯，並不足採。
  ㈣按行經閃光黃燈之路口，車輛應減速接近，道路交通標誌標
    線號誌設置規則第211 條第1 項第1 款定有明文。經查，告
    訴人自陳該處為閃光黃燈，其車輛時速為50公里等語（見偵
    卷第70頁），且道路交通事故談話紀錄表中亦記載告訴人行
    車時速為50公里等情（見他字卷第48頁），足見告訴人並未
    有減速接近之情，亦有過失。惟被告之過失與告訴人之過失
    ，均為本案事故發生之原因，僅為被告與告訴人在民事損害
    賠償責任上之過失比例分配問題，被告並不因告訴人之與有
    過失而免除就本案事故發生所應負之刑事過失責任，併予敘
    明。
  ㈤衡以告訴人雖有未減速接近之過失，然被告左轉彎時，應距
    交岔路口30公尺前顯示方向燈或手勢，換入內側車道或左轉
    車道，惟被告未先換入內側車道即驟然左轉，始為本案車禍
    事故發生之起因，而原行駛於內側車道之告訴人因而反應不
    及，未能採取適當安全措施，始發生碰撞，是認被告應就本
    案車禍負主要肇事責任，高雄市政府交通局車輛行車事故鑑
    定委員會鑑定意見書亦同此認定（見他卷第81-82 頁）。
  ㈥按左轉彎時，應距交岔路口30公尺前顯示方向燈或手勢，換
    入內側車道或左轉車道，道路交通安全規則第102 條第1 項
    第5 款定有明文。本件被告騎乘機車行經案發地點時，自應
    注意遵守上述規定，而當時天候晴、日間光線、柏油路面、
    路面乾燥無缺陷、無障礙物、視距良好等情，有高雄市政府
    警察局道路交通事故調查報告表在卷可參（見他卷第41頁）
    ，並無不能注意之情事，被告騎乘機車沿高雄市鼓山區明誠
    三路外側車道由東向西行駛，行經高雄市○○區○○○路00
    0 號「明華國中」前欲左轉時，未駛入內側車道，逕自貿然
    左轉，致告訴人閃避不及，因而發生碰撞，並受有上開傷害
    等情，業如前述，被告之駕駛行為，顯已違反上述注意義務
    ，且其過失行為與告訴人受傷結果間，當具有相當因果關係
    甚明。
  ㈦綜上所述，本件事證明確，被告前揭犯行，已堪認定，應予
    依法論科。
三、論罪科刑：
  ㈠核被告所為，係犯刑法第284 條第1 項前段之過失傷害罪。
  ㈡行為人在犯罪未發覺之前，向該管公務員告知其犯罪，而不
    逃避接受裁判，即與刑法第62條規定之自首條件相符，不以
    言明白首並願受裁判為必要，即或自首後，嗣後又為與其初
    供不一致之陳述，甚至否認其有過失或犯罪，仍不能動搖其
    自首之效力。被告於肇事後留在現場等候，於有偵查犯罪職
    權公務員尚未發覺其犯罪前，向據報到場之員警坦承肇事等
    情，有道路交通事故談話紀錄表在卷可參（見警卷第45頁）
    ，參諸前揭說明，仍符合自首之要件，爰依刑法第62條前段
    規定，減輕其刑。
  ㈢爰審酌被告騎乘機車行駛於外側車道，欲左轉時，未駛入內
    側車道，逕自貿然左轉，致與告訴人騎乘機車碰撞而肇事，
    使告訴人受有左手手指、左手手肘、腰部破皮等傷害，實有
    不該，且被告犯後否認犯行，犯後態度不佳；惟念及被告無
    前科，素行良好，又告訴人對於本案車禍事故之發生亦與有
    過失；暨其於本院審理中自陳高職補校畢業之智識程度，經
    濟狀況勉持，已婚，有2 個未成年子女等語（見本院卷第84
    頁）之生活狀況等一切情狀，量處如主文所示之刑，並諭知
    如易科罰金之折算標準。
據上論斷，應依刑事訴訟法第299 條第1 項前段，刑法284 條第
1 項前段、第62條前段、第41條第1 項前段，刑法施行法第1 條
之1 ，判決如主文。
本案經檢察官吳韶芹提起公訴，檢察官李文和到庭執行職務。
中    華    民    國   110    年    6     月    10    日
                  刑事第四庭    法  官  陳芷萱
以上正本證明與原本無異。
如不服本判決應於收受送達後20日內向本院提出上訴書狀，並應
敘述具體理由；如未敘述上訴理由者，應於上訴期間屆滿後20日
內向本院補提理由書（均須按他造當事人之人數附繕本）「切勿
逕送上級法院」。
中    華    民    國   110    年    6     月    11    日
                                書記官  許白梅
本案論罪科刑法條：
刑法第284 條
因過失傷害人者，處一年以下有期徒刑、拘役或十萬元以下罰金
；致重傷者，處三年以下有期徒刑、拘役或三十萬元以下罰金。